【裁判字號】    90,自,71
【裁判日期】    920226
【裁判案由】    詐欺
【裁判全文】
臺灣嘉義地方法院刑事判決                              九十年度自字第七一號
    自  訴  人  乙○○  男  三.
    被      告  丙○○  男  四.
右列被告因詐欺案件，經自訴人提起自訴，本院判決如左：
    主  文
丙○○意圖為自己不法之所有，以詐術使人將本人之物交付，處有期徒刑捌月。緩刑
年，緩刑期內付保護管束。
    事  實
一、丙○○於八十九年十一、十二月間，明知其已無償債能力，向乙○○謊稱要支付
    材料款項及工資，欲向之借用遠期票據週轉，屆期由丙○○支付票款等語，致乙○○陷於錯誤，而交付如附表一所示發票日之三張遠期支票予丙○○，嗣於九十
    年三、四月間丙○○持前開三張支票分三次向謝登明週轉現金使用，然前開三張
    支票之發票日即到期日將屆至，丙○○仍無清償能力，竟持借自不詳姓名之人、
    由陳德鈞所簽發如附表二所示之遠期支票（其到期日較乙○○所簽發之前開三張
    支票到期日為後）交付給乙○○，以使乙○○能讓謝登明所持前開三張支票得以
    兌現，其後丙○○所交付陳德鈞簽發之票據屆期，經提示後不獲兌款，乙○○始
    知受騙。
二、案經自訴人乙○○向本院提起自訴。
    理  由
一、訊據被告丙○○固對伊向自訴人乙○○借得如附表一所示發票日之三張遠期支票
    ，並持之向謝登明週轉現金使用，嗣持陳德鈞簽發如附表二所示之遠期支票交付
    給自訴人，經自訴人提示遭退票等情不否認，惟矢口否認有詐欺取財之犯行，辯
    稱：伊向自訴人借得的錢已經付材料錢及工資；且因伊向案外人蒲鄉企業有限公
    司（下稱蒲鄉公司）購買二十九萬一千零二十元之木材，已先預付二十八萬元，
    因蒲鄉公司遲遲無法交貨，伊始會向自訴人借該三張支票週轉；陳德鈞簽發的票
    是吳姓友人交給伊的，伊賣三十幾萬元的原木給該吳姓友人，不知該票為何會退
    票云云，惟查：
  (一)被告向自訴人借得如附表一所示發票日之三張遠期支票，並持之向謝登明週轉現
    金使用，嗣持陳德鈞簽發如附表二所示之遠期支票交付給自訴人，經自訴人提示
    遭退票之事實，除據被告坦承不諱外，核與自訴人之指述相符，並有陳德鈞簽發
    之支票及退票理由單影本各一紙（見本院卷第三四、三五頁）、嘉義市票據交換
    所九十年十一月六日嘉票字第二四八號函附陳德鈞退票紀錄明細表（見本院卷第
    二五頁至三三頁）、嘉義縣新港鄉農會九十一年六月七日（九一）新信字第一七
    七三號函附自訴人簽發如附表一所示發票日之三張遠期支票正反面影本（見本院
    卷第八三至八六頁）附卷可查，而證人謝登明亦證稱：「（（提示本院卷一一六
    至一一八頁）這三張票是否是丙○○拿給你週轉的票？）是的。是丙○○向我借
    錢，交給我，我叫我會計甲○○拿去用他的戶頭兌現。」、「（存入銀行的日期
    ？）就是票上蓋圓戳章的日期。」、「（八十九年間何時，你借錢給丙○○？）
    確實時間我記不清楚，不是一次借的，是分三次借的，是向我本人借的，我借他
    票面的金額，我沒有加算利息，我就叫會計去領錢給他。他是住在我們隔壁村的
    ，我知道他有在做家具。票都已經兌現。他是向我週轉發薪水的錢。票都是一、
    二個月就到期。」等語，足佐被告前開部分自白與事實相符，堪以採信。
  (二)至被告辯稱：伊向自訴人借得的錢已經付材料錢及工資云云，本院於九十一年一
    月十八日調查時，被告自陳：下次開庭將攜帶其向自訴人所借之支票所週轉得之
    現金購買材料或付工資之證據到庭，惟據被告於九十一年六月二十一日所提出之
    偉超木業股份有限公司估價明細表（見本院卷第九五頁）觀之，該估價明細表上
    載該筆款項係於九十年一月三十一日付清，惟與證人謝登明之上開證詞相核，被
    告持如附表一所示之三張支票向謝登明借款週轉之日期乃係在到期日前之一、二
    個月，亦即約為九十年三、四月間，因此堪認被告提出之偉超木業股份有限公司
    估價明細表與本件無關。況本院向經濟部函查偉超木業股份有限公司之登記資料
    ，經經濟部中部辦公室於九十一年九月二十日以經（九一）中辦三字第○九一三
    ○九一四六二○函覆：並無偉超木業股份有限公司之登記資料（見本院卷第一○○至一○二頁），且被告又無法陳報該公司之相關資料，堪認被告提出偉超木業
    股份有限公司估價明細表，並無法證明伊確實將向自訴人借得的錢作為給付材料
    錢及工資之事實。
  (三)被告另辯稱：因伊向案外人蒲鄉公司購買二十九萬一千零二十元之木材，已先預
    付二十八萬元，因蒲鄉公司遲遲無法交貨，伊始會向自訴人借該三張支票週轉云
    云，經查，證人陳明惠固為與被告相符之證述（見本院卷第一○九頁），惟核諸
    被告所辯及證人陳明惠之證述，實與一般購買材料先交貨再付款或銀貨兩訖之交
    易習慣大相逕庭，因認證人證述已非無疑，況被告亦自陳：係因蒲鄉公司無法交
    貨，才向自訴人求助（見本院卷第十七頁被告答辯狀內容）等語，按被告已明知
    自己營運不佳，他人所欠之材料或預先給付之材料款未能催討回來，於向他人借
    款或借用票據之際，本應更加精算有無清償能力，斷無以他人先前積欠款項要求
    貸與人貸與款項以幫忙填補之理，是本件被告既知蒲鄉公司之款項無法催討回來
    ，已造成自己財務上之空缺，竟仍向自訴人借用票據週轉，自難謂無詐欺犯意。
  (四)被告復辯稱：陳德鈞簽發的票是吳姓友人交給伊的，伊賣三十幾萬元的原木給該
    吳姓友人，不知該票為何會退票云云，經查：被告於本院第一次庭訊時供稱陳德
    鈞的票是伊向吳姓友人借的（見本院卷第十一頁），嗣後翻異前詞改稱伊賣三十
    幾萬元的原木給吳姓友人，該吳姓友人拿陳德鈞的票給伊（見本院卷第四四頁）
    。按究竟陳德鈞的票究竟係向吳姓友人借的或係吳姓友人給付貨款交付，被告為
    上開前後不同之說詞，已屬有疑，且被告無法陳報該吳姓友人之姓名、年籍等資
    料，因認被告所辯該票是吳姓友人所交付實難採信。又如附表一所示之三張遠期
    支票到期日分別為：九十年五月五日、同年月十日、同年月二十五日，而被告亦
    自陳自訴人出借之三張遠期支票屆期伊將支付票款，然被告於該三張票據將屆期
    之際，竟仍持借自不詳姓名之人之陳德鈞簽發如附表二所示之遠期支票（其日期
    較乙○○所簽發之前開三張支票到期日為後）交付給乙○○，以使乙○○能讓謝
    登明所持有之前開三張支票兌現，並任由陳德鈞所簽發之支票跳票，致自訴人之
    債權落空，嗣後亦未曾向交付票據之人提出任何求償，自亦堪認被告自向自訴人
    借票之初即無屆期付款之真意，而有詐取票款後拒不付款之意圖。
  (五)綜上所述，被告明知自己無償債能力，竟向自訴人謊稱要支付材料款項及工資，
    而向自訴人詐得如附表一所示發票日之三張遠期支票，並進而向他人週轉調現，
    且無將之用於支付材料款項及工資，被告辯稱其無詐欺犯意，自非可採，本件事
    證明確，其詐欺取財之犯行堪予認定。
二、核被告意圖為自己不法之所有，以詐術使人將本人之物交付，所為係犯刑法第三
    百三十九條第一項之詐欺取財罪。爰審酌被告犯罪之動機、目的、手段及所造成
    危害，業與自訴人達成和解，並清償部分債務，取得自訴人原諒等一切情狀，量
    處如主文所示之刑。又被告未曾受有期徒刑以上刑之宣告，此有臺灣高等法院被
    告全國前案紀錄表在卷可稽，其經此次起訴審判後，當能知所警惕，而無再犯之
    虞，本院因認所宣告之刑，以暫不執行為適當，爰併予宣告緩刑三年，以啟自新
    。惟為確實使被告有正確之法律觀念並提供必要之協助及督促，且依其所犯情節
    認有加以追蹤觀護之必要，亦併依刑法第九十三條第一項之規定，宣告緩刑期內
    付保護管束，俾由觀護人予以適當之督促，以期發揮附條件緩刑刑事政策之立法
    意旨。
據上論斷，應依刑事訴訟法第三百四十三條、二百九十九條第一項前段，刑法第三百
三十九條第一項、第七十四條第一款，罰金罰鍰提高標準條例第一條前段，判決如主
文。
中      華      民      國    九十二    年    二      月    二十六  日
                          臺灣嘉義地方法院刑事第三庭
                              審判長法官  沈  福  財
                                    法官  康  存  真
                                    法官  林  福  來
右正本證明與原本無異。
如不服本判決，應於判決送達後十日內向本院提出上訴狀（應附繕本）。
中      華      民      國    九十二    年    二      月    二十六  日
                                  書記官  尹  玉  琪
附錄本案論罪科刑法條全文：
刑法第三百三十九條第一項
意圖為自己或第三人不法之所有，以詐術使人將本人或第三人之物交付者，處五年以
下有期徒刑、拘役或科或併科一千元以下罰金。
附表一：
┌──┬─────┬─────┬───┬───┬────┐
│編號│支票號碼  │票面金額  │發票日│提示人│提示日期│
├──┼─────┼─────┼───┼───┼────┤
│ 一 │FA0000000 │八萬元    │5.5.│甲○○│5.8.  │
├──┼─────┼─────┼───┼───┼────┤
│ 二 │FA0000000 │十一萬元  │5.10.│甲○○│5.14.  │
├──┼─────┼─────┼───┼───┼────┤
│ 三 │FA0000000 │十五萬元  │5.│甲○○│5.  │
└──┴─────┴─────┴───┴───┴────┘
附表二：
┌───┬─────┬─────┬───┬──────────┐
│發票人│支票號碼  │票面金額  │發票日│付       款       人│
├───┼─────┼─────┼───┼──────────┤
│陳德鈞│KA0000000 │三十萬元  │7.20.│高雄市第二信用合作社│
└───┴─────┴─────┴───┴──────────┘


司法院資訊處製作；財團法人民間司法改革基金會備份。
